臺灣高雄地方法院刑事判決　　　　　　　　　　　　九十三年度交簡上字第八七號
　　上　訴　人
　　即　被　告　丙○○
　　選任辯護人　焦文城律師
　　　　　　　　施一帆律師
　　　　　　　　施秉慧律師
右列上訴人因過失傷害案件，不服本院交通法庭中華民國九十三年三月三十一日九十
三年度交簡字第一三九號第一審簡易判決（聲請簡易判決處刑案號：臺灣高雄地方法
院檢察署九十二年度偵字第二０二二六號），提起上訴，本院管轄之第二審合議庭判
決如左：
    主  文
原判決撤銷。
丙○○因過失傷害人，處拘役參拾日，如易科罰金，以參佰元折算壹日。
    事  實
一、丙○○考領有普通小型車駕駛執照，於民國九十一年十二月二十八日二十一時四
    十分許，駕駛車牌號碼ＹＷ─二六０九號自用小客車，沿高雄市○○○街由南往
    北方向行駛，途經該街與新田路之無號誌交岔路口，理應注意車輛行至無號誌而
    無交通警察指揮之交岔路口時，支線道車應暫停讓幹線道車先行，而當時天候晴
    朗、夜間有照明、市區道路○路面乾燥無缺陷或障礙物，且視距良好，應無不能
    注意之情事，竟疏未注意其行駛於支線道，應暫停讓幹線道車先行，即貿然駕車
    通過上開交岔路口，適有未考領重型機車駕駛執照之丁○○騎乘車牌號碼ＮＡ九
    ─九六八號重型機車，沿新田路由東往西方向駛至該交岔路口處，亦疏未注意減
    速慢行，見狀已閃避不及，丁○○之重型機車車頭撞及丙○○之自用小客車右後
    車門，致丁○○人車倒地，受有下巴、下唇撕裂傷、頭部外傷併腦震盪及第五腰
    椎骨折併滑脫症等傷害。丙○○於肇事後，在有偵查犯罪職權之公務員尚未知悉
    其為肇事者前，主動向前往現場處理之高雄市政府警察局交通大隊第四分隊警員
    甲○○坦承肇事而接受審判。
二、案經丁○○訴由臺灣高雄地方法院檢察署檢察官偵查起訴。
    理  由
一、訊據上訴人即被告丙○○固不否認有於前揭時地駕車與告訴人丁○○騎乘之機車
    發生撞擊之事實，惟矢口否認有何過失傷害之犯行，辯稱於肇事當時，其已駕車
    即將完全通過交岔路口而取得優先通行之路權，係告訴人未考領重型機車駕駛執
    照，無騎車經驗且超速、蛇行，始閃避不及而發生撞擊，其並無過失行為，又告
    訴人所受腦震盪及第五腰椎骨折併滑脫症之傷勢應與本件事故無關云云。經查：
  (一)被告確有於前揭時地駕車與告訴人之重型機車發生撞擊，致告訴人受有下巴、下
    唇撕裂傷、下背挫傷等傷害之事實，為被告所自承不諱，核與告訴人指訴及證人
    蘇生良於偵查中證述之情節均相符，復有高雄市○○○○○道路交通事故調查報
    告表、現場圖、交通事故談話紀錄表、高雄市立大同醫院九十二年一月二十四日
    診斷證明書一紙及現場照片六張附卷可稽。
  (二)被告行駛之文武三街為由南往北方向之單行道，路寬約八點一公尺，而告訴人行
    駛之新田路為東西雙向二車道，路寬合計約十二點二公尺，其中由東往西方向之
    車道寬約六點零公尺，是被告駕車之文武三街為支線道，告訴人騎車之新田路則
    為幹線道。又本件事故發生後，被告之自用小客車停放地點，除車尾末端外之其
    餘車身均位於通過新田路後之文武三街內，告訴人之機車則倒臥於新田路由東往
    西方向之車道上，車頭朝北、車輪朝西，車前輪略偏西方距被告之右側車尾南側
    約一點六公尺，車後輪略偏東方距新田路之分向線北側約三點四公尺，被告右後
    車窗之玻璃碎片則散落於車身中央至告訴人之機車前輪處之地面等情，有道路交
    通事故調查報告表、現場圖及照片六張可憑，應堪認定。
  (三)被告與告訴人一致陳稱係告訴人之機車車頭撞及被告之右側車身，佐以卷附照片
    所示，告訴人之機車車頭前端略呈尖型，而被告之右後車門經撞擊後，則呈以右
    後車門接近右前車門最凹陷處為中心，由四周逐漸往內凹陷之撞痕等情，堪認被
    告之右後車門接近右前車門最凹陷處即應為本件車禍之第一撞擊點。告訴人固指
    稱應係撞及被告之右前車門云云，惟業據被告堅決否認，辯稱右前車門之凹痕係
    舊有之撞痕等語，證諸被告右前車門之凹痕甚淺，與右後車門接近右前車門處之
    凹陷程度相去甚遠，顯非第一撞擊點，且被告係由南往北方向行駛，汽車之動能
    朝北，而告訴人之機車則係由東往西撞及被告之右側車身，機車倒地後車頭朝北
    ，故兩車縱有第二撞擊點，亦應位於被告右側車身第一撞擊點之後側，方符常理
    。是被告辯稱其右前車門之凹痕並非本件事故所致等語，應堪採信，告訴人之前
    揭指訴，尚與事實不符，自難遽予採信。
  (四)再者，被告右後車窗之玻璃碎裂散落於其停車地點之車身中央至告訴人之機車前
    輪處之地面，已如前述，而玻璃碎片乃極端輕微之物，自遭受撞擊碎裂時起至散
    落地面為止，亦有若干時間差，則被告之車既然往北行駛，其動能朝北方，即應
    於車窗玻璃逐漸碎裂四散之際一併將碎片帶往北側，此觀諸被告之車肇事後之停
    放地點右側尚遺留部分玻璃碎片即明。準此，本件兩車之撞擊地點即應位於最南
    側之玻璃碎片處，亦即告訴人機車倒臥之前輪附近，較為合理。又告訴人之機車
    前輪位於距被告之右側車尾南側約一點六公尺處，而被告車尾末端仍位於新田路
    上，亦如前述，則依此推算兩車之第一撞擊地點即應位於新田路由東往西方向距
    右側車道邊線至少一點六公尺處，亦即約為該車道右側三分之一與文武三街交岔
    口處。
  (五)證人蘇生良於偵查中證稱其於車禍發生當時駕駛計程車沿新田路由東往西方向行
    駛，因前方之新田路與自強路口為紅燈，故其駛至文武三街前即因路口淨空而停
    車，看見告訴人騎車自其計程車之右後方駛過而撞及被告之右後車門，告訴人係
    正常行駛，並無超車之情事等語（發查卷第七一、七二頁）。則告訴人在另有汽
    車停等紅燈之路段，騎車行駛於車道右側約三分之一處，復無不當超車之情事，
    自屬合法妥適。被告辯稱告訴人有蛇行、超速之情事云云，顯與證人蘇生良之前
    揭證詞不符，況被告行駛於支線道上，於通過交岔路口之際，如明知幹線道上有
    告訴人騎車駛至，即應依法暫停讓告訴人先行，竟捨此不為而貿然通過路口，足
    見被告事前不知告訴人之行車走向，卻辯稱其有蛇行、超速之情形，顯屬個人臆
    測之詞，不足採信。
  (六)依卷附照片所示，被告係駕駛ＬＥＧＥＮＤ牌三千五百西西型自用小客車，車身
    頗長，而本件兩車之第一撞擊點為該車右後車門接近右前車門處，已如前述，是
    如自車身全體以觀，該撞擊點已近右側車身之中央，佐以撞擊地點在新田路由東
    往西車道右側三分之一與文武三街交岔口處，足認兩車撞擊之際，被告之車身接
    近中央處仍位於新田路由東往西車道之右側三分之一處而尚未進入文武三街無訛
    。被告辯稱依卷附照片所示，其車身大部分已位於文武三街內，並引用張漢威著
    「車禍處理與鑑定實務」一書中「案例八二：閃光號誌路口未減速慢行未注意車
    前狀況」之見解，認其已取得優先通行之路權云云，惟卷附現場照片僅係拍攝兩
    車撞擊後之停放、倒臥地點，並非實際發生撞擊之地點，故被告以上開照片辯稱
    其於肇事時已幾乎完全駛入文武三街等情，即有未合。又依張漢威著前揭案例所
    舉之圖例，係指自用小客車之大部分車身均已通過路口後，始遭機車撞及右後車
    尾之情形，顯與本件被告之車身大部分仍在新田路上即與告訴人發生撞擊之情節
    不符，自不得據此為被告有利之認定依據。再按車輛行至無號誌而無交通警察指
    揮之交岔路口，支線道車應暫停讓幹線道車先行，道路交通安全規則第一百零二
    條第一項第二款定有明文，觀諸該款並無如同項第六款規定：「轉彎車應讓直行
    車先行。但直行車尚未進入交岔路口，而轉彎車已達中心處開始轉彎，直行車應
    讓轉彎車先行。」之例外情形，足見立法者係有意排除任何例外狀況，而賦予行
    駛於幹線道之車輛有絕對之路權，以確保幹線道車無須時時留意支線道有無來車
    而影響交通之順暢。是行駛於支線道之車輛欲通過交岔路口時，即須先行評估、
    確認幹線道之來車並無撞及其全體車身之危險後，始得通行，否則如謂支線道車
    之車頭部分已先行通過路口而進入巷道內即可取得優先路權，則諸如遊覽車、聯
    結車等大型車輛豈非於明知幹線道有來車之情況下，仍得搶先駛進路口，待車頭
    進入對面巷道後即可取得路權而解免其責？如此豈非導致幹線道車反須隨時注意
    支線道有無來車而違背上開絕對路權之立法意旨？從而，被告辯稱其有優先路權
    云云，顯與前揭規定不符，自無足採。
  (七)按車輛行至無號誌而無交通警察指揮之交岔路口，支線道車應暫停讓幹線道車先
    行，道路交通安全規則第一百零二條第一項第二款定有明文，被告考領有適當之
    自用小客車駕駛執照，以其智識、能力，自應知之甚詳，又事故當時之天候晴朗
    、有夜間照明光線、市區道路○路面乾燥無缺陷或障礙物，且視距良好，此業據
    前揭道路交通事故調查報告表載述明確，即無不能注意之情事，乃被告竟疏未注
    意幹線道有無來車即貿然駛入交岔路口，致告訴人閃避不及而發生撞擊，則其就
    本件事故之發生應有過失甚明。至告訴人未考領重型機車駕駛執照，平時甚少騎
    乘機車，且行經無號誌之交岔路口未減速慢行，足見其就本件事故之發生亦有過
    失，惟被告之過失責任已如前述，要不因告訴人之過失而得解免其責。
  (八)至被告另辯稱告訴人所受腦震盪及第五腰椎骨折併滑脫症之傷害與本件事故無關
    云云，惟依高雄市立大同醫院九十二年一月二十四日診斷證明書（發查卷第十三
    頁）所載，告訴人於九十一年十二月二十八日到院急診並住院至九十二年一月四
    日，經診斷受有下巴、下唇撕裂傷、下背挫傷之傷害，復有口齒、語言不清、咀
    嚼困難、下背痛及行動受限之症狀；再依同院九十二年一月二十九日診斷證明書
    （發查卷第九頁）所載，告訴人之病名為第五腰椎骨折併滑脫症及頭部外傷併腦
    震盪。而腰椎骨折及腦震盪等傷害，非如一般外傷得以輕易辨識、判斷，通常均
    須經過相當時間之觀察，始得確認真正之病症。本件告訴人自到院急診後立即住
    院治療七日，足見其所受傷勢非輕，又上開第一份診斷證明書記載之下巴、下唇
    及下背等傷勢，均與第二份診斷證明書所載之病名有關，且二次診斷日期僅隔五
    日，此外，復無其他積極證據足資證明告訴人之前揭傷勢有何不實之處，自不得
    推認其有虛構捏造病情之行為。被告疏未斟酌上開九十二年一月二十九日之診斷
    證明書，遽予辯稱腰椎骨折及腦震盪等傷勢均得於事故發生後立即檢查得知，惟
    告訴人所提另一份診斷證明書竟遲至同年二月十九日始首度記載上開病症，據以
    質疑告訴人傷勢之真實性云云，容有誤會。
  (九)綜上，被告就本件事故之發生確有過失，而告訴人因此受有下巴、下唇撕裂傷、
    第五腰椎骨折併滑脫症及頭部外傷併腦震盪等傷害，足見告訴人所受傷害與被告
    之上開過失行為間具有相當因果關係，則被告確有於前揭時地因過失傷害告訴人
    身體之犯行，洵堪認定，本件事證明確，應依法論科。
二、核被告所為，係犯刑法第二百八十四條第一項前段之過失傷害罪。被告於肇事後
    ，在有偵查犯罪職權之公務員尚未知悉其為肇事者前，主動向前往現場處理之高
    雄市政府警察局交通大隊第四分隊警員甲○○坦承肇事而接受審判，已據證人甲○○結證明確，應依刑法第六十二條前段之規定減輕其刑。
三、原審以被告過失傷害犯行事證明確，予以論罪科刑，固非無見，惟疏未論及被告
    自首而予以減輕其刑，尚有未合。被告上訴意旨猶否認犯行，指摘原判決不當，
    雖無理由，然原判決既有上述可議之處，自應由本院撤銷改判之。爰審酌被告雖
    犯後否認犯行，且告訴人所受傷勢非輕，惟被告於肇事後立即將告訴人送醫急救
    而防止傷害擴大，其過失情節尚輕，告訴人就本件事故之發生亦有過失，且被告
    事後積極與告訴人協商賠償事宜，僅因金額差距過大而無法達成和解等一切情狀
    ，量處如主文第二項所示之刑，並諭知易科罰金之折算標準，以資懲儆。
據上論斷，應依刑事訴訟法第四百五十五條之一第三項、第三百六十九條第一項前段
、第二百九十九條第一項前段，刑法第二百八十四條第一項前段、第六十二條前段、
第四十一條第一項前段，罰金罰鍰提高標準條例第一條前段、第二條，判決如主文。
本案經檢察官乙○○到庭執行職務。
中      華      民      國    九十三    年      八      月      十      日
                                    臺灣高雄地方法院交通法庭
                                        審判長法  官  徐美麗
                                              法  官  陳億芳
                                              法  官  鄭詠仁
右正本證明與原本無異。
不得上訴。
                                              書記官    蔡妮君
中      華      民      國    九十三    年      八      月      十      日
附錄法條：
刑法第二百八十四條第一項
因過失傷害人者，處六月以下有期徒刑、拘役或五百元以下罰金，致重傷者，處一年
以下有期徒刑、拘役或五百元以下罰金。
